【裁判字號】    89,易,2414
【裁判日期】    900731
【裁判案由】    違反商標法
【裁判全文】
臺灣臺南地方法院刑事判決                        八十九年度易字第二四一四號
    公  訴  人  臺灣臺南地方法院檢察署檢察官
    被      告  戊○○
    選任辯護人  鄭和傑
                蘇新竹
                謝依良
右列被告因違反商標法案件，經檢察官提起公訴 (八十八年度偵字第一二０六０號)
及移送併辦（八十八年度偵字第一二０五九號），本院判決如左：
    主  文
戊○○共同連續意圖欺騙他人，於類似商品使用近似於他人註冊商標之圖樣，處有期
徒刑陸月。如易科罰金，以新台幣玖佰元即銀元佰元折算壹日。
    事  實
一、戊○○為丁○○（另由臺灣嘉義地方法院審理中）之女婿，協助丁○○經營「新
    正一出版社」。丙○○（另由臺灣桃園地方法院審理中）則為「新點子出版社」
    之負責人。「新正一出版社」及「新點子出版社」均係以出版國中小學參考書、
    測驗卷為主要業務。三人明知「牛頓及圖」（如附件一）已據牛頓雜誌社（以下
    簡稱牛頓公司）向經濟部中央標準局（現已改制為經濟部智慧財產局）申請註冊
    核准，註冊為第二二五七六三號商標，擁有使用於書籍、新聞雜誌、圖畫、照片
    、票據及不屬別類印刷品之商標專用權，專用期間自民國（以下同）七十二年十
    一月一日起至八十二年十月三十一日止，並經核准展延至九十二年十月三十一日
    止。且明知「南一牌及圖」（如附件二）業據乙○○○企業股份有限公司（以下
    簡稱南一公司）向經濟部中央標準局（現已改制為經濟部智慧財產局）申請註冊
    核准，註冊為第四三三一五、四三三六六號商標，擁有使用於書籍類及各種書籍
    商品、紙製品類筆記簿、信封信紙日記簿及其他應屬本類一切商品之商標專用權
    ，專用期間自民國（以下同）七十九年十月一日起至八十九年九月三十日止，均
    尚在專用期間內，未經牛頓公司及南一公司之授權或同意，不得擅自使用。詎戊○○、丁○○、丙○○三人竟出於意圖欺騙他人之犯意聯絡，基於概括犯意，連
    續自八十八年九月間某日起，由丙○○製作編輯草稿，戊○○、丁○○負責製版
    （委由不知情之臺南市○區○○○路八號「立德照像製版社」甲○○及臺南市○○○路○段一七四號「泰銘照像製版社」己○○製版」）、印刷及進出貨等事宜
    ，共同在相類產品之參考書籍測驗卷上，使用近似於前揭商標之「牛頓」、「南
    一」等字樣，侵害牛頓公司及南一公司之商標專用權。嗣經警於八十八年九月九
    日下午二時許同步於甲○○及己○○設於上址之製版社內查獲，循線查知上情。
二、案經牛頓公司、南一公司訴由臺南市警察局第六分局報請臺灣臺南地方法院檢察
    署檢察官偵查起訴及移送併辦。
    理  由
一、訊據被告戊○○矢口否認有何違反商標法之犯行，辯稱：上開參考書籍測驗卷之
    封面均係由丙○○設計好拿來，由伊送往製版社印製，並不知有侵害商標之行為
    云云。惟查：
  (一)右揭事實業據告訴人具狀及告訴代理人於偵訊時指述綦詳，並有查獲被告戊○○
    送往甲○○、己○○營業處所製版照像之相關證物扣案及被告製作完成之侵害牛
    頓公司、南一公司商標權之參考書籍測驗卷一份可證。而如附件一「牛頓及圖」
    及附件二「南一牌及圖」分別為牛頓公司、南一公司所享有之商標專用權，註冊
    號數、使用商品、專用期間均如事實欄所示。尚在商標專用權專用期間內，亦有
    商標註冊登記證影本附於警卷內可憑。
  (二)證人甲○○、己○○於警訊時均一致指稱扣案之測驗卷底稿是戊○○拿來請渠等
    代為製版等語。扣案之測驗卷底片版及牛皮紙袋上均書寫有「正一，一上自然、
    三上自然」等類似字樣，有照片附於警卷內可證。足認證人甲○○、己○○上開
    證詞與事實相符，自堪採信。被告戊○○於警訊中供稱只是代為介紹較為便宜之
    製版社代為製版，至於製版數量多寡、價錢若干均不知情，那是新點子出版社丙○○與他們的事云云，顯係事後卸責之詞，不足採信。此外，證人甲○○、己○○固於偵訊中或審理中翻異前詞，證稱扣案證物係受僱於丙○○之員工戊○○拿
    來云云，並稱與丙○○已合作多年云云（八十八年度偵字第一二０五九號卷第二
    十七頁、第三十二頁）。倘證人甲○○、己○○上開與丙○○合作多年、甚為熟
    識之證詞可採，證人均應知丙○○之出版社乃新點子出版社，並非「正一」。縱
    令是由丙○○之員工即被告戊○○送來，在測驗卷底片版及牛皮紙袋上即應記載
    為新點子出版社而非正一出版社始符事理。況被告戊○○於警訊時即供稱：「是
    丙○○拿來要我代為介紹較為便宜之製版社代為製版」云云，顯然丙○○與證人
    甲○○、己○○完全不認識。倘如證人所言已合作多年，又何須再透過被告「代
    為介紹」已「合作多年」之製版社？證人丙○○於偵查中亦證稱：「與甲○○只
    見過一次面」云云（八十八年度偵字第一二０五九號卷第十四頁參照）。另證人
    己○○於檢察官偵訊時，亦供稱：「（問：是不是第一次幫丙○○之新點子製版
    ？）是」等語（八十八年度偵字第一二０五九號卷第三十二頁反面），均與證人
    上開已與丙○○合作多年之證詞互相矛盾。綜上所述，證人甲○○、己○○嗣後
    於偵查中、審理中陳稱係幫丙○○製版之證詞，乃迴護之詞，顯不足採。
  (三)被告於本院審理中供承丙○○向伊岳父丁○○租用倉庫，且存放有為數不少之書
    籍。所有台中以南地區之書局都由這個倉庫發送。被告本人負責在此一倉庫內包
    裝後交寄大榮貨運配送。出貨單亦由被告依據丙○○之電話指示後開立等語（參
    本院九十年七月十七日審理筆錄）。證人丁○○於本院證稱：「第一學期的部分
    都寄到桃園，第二學期有一部分他（丙○○）委託我們發放到經銷點，我們只是
    幫他寄送而已」等語。另參酌扣案之參考書測驗卷封底，更載明：「訂書專線／
    ０五─0000000，ＦＡＸ／０五─0000000．0000000。發
    行物流倉庫／嘉義市○○○路一六三巷一二六號」等語。上開電話、地址均為被
    告或丁○○經營之新正一出版社所有。綜上證據，足認被告或丁○○所經營之新
    正一出版社，實係丙○○之物流中心，負責訂書作業後再依據訂書單配送甚明。
    新正一出版社既係丙○○之物流中心，倘無合作關係，被告或丁○○焉願提供大
    型倉庫並投入人力從事負責訂書作業及配送作業？證人丙○○於偵查中證稱：「
    我每月支付丁○○四萬元薪資，另委託丁○○僱傭工讀生」云云，或於本院證稱
    ：「是向丁○○借用倉庫」云云，顯均與事理不合，不足採信。被告不僅負責製
    版、訂書、倉庫、訂書、配送等等相關販書業務，顯與丁○○、丙○○間具有共
    同之犯罪意思聯絡與行為分擔。
  (四)牛頓公司、南一公司之圖書類產品，近來在全國圖書市場行銷甚廣，品質著有商
    譽，為業界及消費大眾所共知。被告戊○○與丁○○、丙○○均從事於相關出版
    事業，甚且與牛頓公司、南一公司之產品時時處於競爭之地位，對於其所製作之
    相關參考書籍測驗卷之上，以鮮明之紅色白底標示「牛頓」大型字樣於封面上方
    ，或於土黃色底之封面上方搭配以綠色之「南一」字樣，其本身之「新點子出版
    社」反倒以黑色小型字樣標示於封面上最不明顯之右下方，顯均有使消費者一見
    即知該參考書籍測驗卷與牛頓公司、南一公司所產製之類似商品有所關連之意圖
    甚明。選任辯護人雖以上開參考書籍測驗卷上所使用之「牛頓」、「南一」字樣
    ，均係其本身產品之普通使用說明云云。然觀被告等使用「牛頓」、「南一」字
    樣之方式，均係以鮮明、顯著之方式標示於封面上最明顯之位置，其餘關於「牛
    頓」字樣之附加說明「英國科學家１６４２─１７２７」，則係以較小字樣標示
    於「牛頓」字樣之後，依消費者乍見之下由左而右之閱讀習慣而言，「牛頓」斗
    大字樣排列於左方，自然會使消費者有先入為主地以為是「牛頓」版之參考書。
    另有關「南一」字樣之附加說明「東北西南、一級棒」等字樣，所謂「東北西南
    」之字樣，分別係於土黃色之底色上搭配以較不明顯之淺米黃色、淺橘色或淺粉
    紅色，「東、西」之字樣且小於故意凸顯之「南」字樣甚多。「北」字樣雖與「
    南」字樣相同，但顏色最不明顯。「南一」字樣以上下方式編排，「一級棒」字
    樣則以左右方式編排，依消費者乍見之下「由上而下，由左至右」閱讀習慣而言
    ，先入為主地以為是「南一」版之參考書測驗卷。所謂上開字樣之附加說明，顯
    均係為逃避商標法之制裁，而故意添加之牽強表示，並非商標善意之普通使用方
    法至明。選任辯護人上開辯詞，亦非可採。被告戊○○利用牛頓公司、南一公司
    在出版業界之高知名度，以「搭便車」之方式，使用各該公司之註冊商標，足以
    使消費者誤認其不具知名度出版社所產製之參考書測驗卷為牛頓公司、南一公司
    等具有高知名度公司所產製，而予購買，自有欺騙他人之意圖甚明。
  (五)綜上所述，被告違反商標法之犯行明確，堪予認定。
二、核被告戊○○意圖欺騙他人，於類似商品使用近似於他人註冊商標之圖樣，所為
    係犯商標法第六十二條第一款之罪。被告戊○○與丁○○、丙○○間有犯意之聯
    絡，行為之分擔，均為共同正犯。被告所為數行為，時間緊接，所犯罪名相同，
    顯係出於概括之犯意為之，為連續犯，爰依刑法第五十六條之規定以一罪論，並
    加重其刑。爰審酌被告犯罪之動機、目的、手段，犯罪時所受之刺激及其品性、
    生活狀況、智識程度、犯罪所生之損害，及犯罪後態度等一切情狀，量處如主文
    所示之刑，並諭知易科罰金之折算標準。
三、移送併辦部分與起訴部分具有連續犯裁判上一罪關係，自為起訴效力所及，本院
    自得併予審究，附此敘明。
據上論斷，應依刑事訴訟法第二百九十九條第一項前段，商標法第六十二條第一款，
刑法第十一條前段、第二十八條、第五十六條、第四十一條第一項前段，罰金罰鍰提
高標準條例第二條判決如主文。
本案經檢察官曲鴻煜到庭執行職務
中    華    民    國      九十        年      七      月    三十一    日
                                  臺灣臺南地方法院刑事第五庭
                                          法  官  林  英  志
右正本證明與原本無異。
如不服本判決，應於判決送達後十日內，向本院提出上訴狀。
                                          書記官  謝  國  欽
中    華    民    國      九十        年      七      月    三十一    日


司法院資訊處製作；財團法人民間司法改革基金會備份。
